【裁判字號】    95,易,3386
【裁判日期】    951212
【裁判案由】    竊盜
【裁判全文】
臺灣臺中地方法院刑事判決              95年度易字第3386號
公  訴  人  臺灣臺中地方法院檢察署檢察官
被      告  乙○○
                    國民
上列被告因竊盜案件，經檢察官提起公訴（九十五年度偵字第五
九二三號、第一五七一七號），經被告於準備程序中就被訴事實
為有罪之陳述，受命法官於聽取當事人之意見後，由本院合議庭
裁定由受命法官以簡式審判程序判決如下：
    主  文
乙○○竊盜，處有期徒刑月，如易科罰金，以銀元佰元即新
臺幣玖佰折算壹日。
    事  實
一、乙○○意圖為自己不法之所有，於民國九十四年九月間某日
    （起訴書誤載為九十四年十月四日）白天，前往臺中市○○○路五七五號十一樓之二之頤安科技有限公司（公司負責人
    為戊○○）內，徒手竊取張諺樺（原名張志堯）填載完成之
    發票人為頤安科技有限公司、付款人為臺灣銀行大里分
    行、帳號：000000000號、發票日九十四年十月五
    日、支票號碼ＡＰ0000000號（下稱第一張支票）、
    ＡＰ0000000號（下稱第二張支票）、票面金額均為
    新臺幣（下同）十萬元之支票二張。乙○○得手後，將第一
    張支票於九十四年九月底交付不知情之張淑芬轉向甲○○借
    款十萬元；第二張支票交付予不知情之丙○○作為清償債務
    之用，丙○○再轉交予友人己○○作為繳納註冊學費之用。
    嗣經甲○○、李素惠（臺中縣私立華盛頓小學會計）提示後
    ，因上開二紙支票業經戊○○申請掛失止付而均未能兌現，
    為警循線查獲始悉上情。
二、案經臺中市警察局第五分局及臺中縣警察局豐原分局分別報
    告臺灣臺中地方法院檢察署檢察官偵查起訴。
    理  由
一、按除被告所犯為死刑、無期徒刑、最輕本刑為三年以上有期
    徒刑之罪或高等法院管轄第一審案件者外，於前條第一項程
    序進行中，被告先就被訴事實為有罪之陳述時，審判長得告
    知被告簡式審判程序之旨，並聽取當事人、代理人、辯護人
    及輔佐人之意見後，裁定進行簡式審判程序，刑事訴訟法第
    二百七十三條之一第一項定有明文。本件被告乙○○所犯係
    死刑、無期徒刑、最輕本刑為三年以上有期徒刑以外之罪，
    其於準備程序中就被訴事實為有罪之陳述，經告知簡式審判
    程序之旨，並聽取公訴人及被告之意見後，本院合議庭認為
    適宜而裁定由受命法官獨任進行簡式審判程序，合先敘明。
二、上揭犯罪事實，業據被告乙○○於本院審理時坦承不諱，核
    與證人張諺樺（原名張志堯）於偵查中證述之情節相符，且
    經證人甲○○、丙○○、己○○於警詢及偵查中證述綦詳，
    復有臺灣票據交換所臺中市分所九十四年十月十九日臺票中
    字第九四０九一二號函附之票號ＡＰ0000000號票據
    之提示人資料查報表、退票理由單影本、票據正反面影本及
    遺失票據申報書各一份；暨臺灣票據交換所臺中市分所九十
    四年十月十九日臺票中字第九四０九一三號函附之票號ＡＰ
    0000000號票據之提示人資料查報表、退票理由單影
    本、票據正反面影本及遺失票據申報書各一份在卷可按，足
    見被告自白與事實相符，堪以採信。從而，本件事證明確，
    被告竊盜犯行已堪認定，應予依法論科。
三、查被告行為後，九十四年二月二日修正公布之刑法條文已自
    九十五年七月一日起施行，其中與本件有關部分之第二條、
    第三十三條第五款、第四十一條第一項均已修正或刪除，另
    刑法施行法增訂之第一條之一亦於九十五年六月十四日公布
    ，並自同年月十六日起施行。按「行為後法律有變更者，適
    用行為時之法律，但行為後之法律有利於行為人者，適用最
    有利於行為人之法律」，修正後刑法第二條第一項定有明文
    。此條規定係規範行為後法律變更所生新舊法律比較適用之
    準據法，本身尚無新舊法比較之問題，於新法施行後，應一
    律適用新法第二條第一項之規定，為「從舊從輕」之比較，
    先予敘明。再按本次法律變更，比較時應就罪刑有關之共犯
    、未遂犯、想像競合犯、牽連犯、連續犯、結合犯，以及累
    犯加重、自首減輕暨其他法定加減原因（如身分加減）與加
    減例等一切情形，綜其全部罪刑之結果而為比較（最高法院
    九十五年五月二十三日九十五年度第八次刑庭會議決議參照
    ）。茲就本件新舊法比較結果說明如下：
  (一)刑法第三百二十條第一項之普通竊盜罪，其罰金刑之法定刑
    原為得科銀元五百元以下罰金，依修正後刑法施行法增訂第
    一條之一規定：「（第一項）中華民國九十四年一月七日刑
    法修正施行後，刑法分則編所定罰金之貨幣單位為新臺幣。
    （第二項）九十四年一月七日刑法修正時，刑法分則編未修
    正之條文定有罰金者，自九十四年一月七日刑法修正施行後
    ，就其所定數額提高為三十倍。但七十二年六月二十六日至
    九十四年一月七日新增或修正之條文，就其所定數額提高為
    三倍」，及刑法第三十三條第五款修正為：「主刑之種類如
    下：五、罰金：新臺幣一千元以上，以百元計算之」等規定
    觀之，依修正後之法律，刑法第三百二十條第一項之普通竊
    盜罪所得科處之罰金刑最高額為新臺幣一萬五千元，最低額
    為新臺幣一千元。然依被告行為時即修正前刑法第三十三條
    第五款規定之罰金最低額銀元一元，並提高十倍計算，前開
    罰金刑，最高額為銀元五千元，最低額為銀元十元，若換算
    為新臺幣，最高額雖與新法同為新臺幣一萬五千元，然最低
    額僅為新臺幣三十元。因此，比較上述修正前、後之刑罰法
    律，自應以被告行為時即修正前關於科處罰金刑之法律較有
    利於被告。
  (二)被告行為後，罰金罰鍰提高標準條例第二條業已刪除，而刑
    法第四十一條第一項前段關於易科罰金之折算標準已由舊法
    之銀元一百元、二百元、三百元修正為新臺幣一千元、二千
    元、三千元，因屬科刑規範事項之變更，其折算標準為裁判
    時所應諭知，自有就新舊法規定比較之必要，經比較新舊法
    結果，以被告行為時之舊法較為有利於被告，新法並無對被
    告有較為有利之情形，是依刑法第二條第一項前段之規定，
    本件應適用被告行為時之舊法即依修正前刑法第四十一條第
    一項前段、修正前罰金罰鍰提高標準條例第二條、現行法規
    所定貨幣單位折算新臺幣條例第二條之規定，諭知以銀元三
    百元即新臺幣九百元折算一日為易科罰金之折算標準。
  (三)綜合上述各條文修正前、後之比較，揆諸前揭最高法院決議
    及修正後刑法第二條第一項前段、但書規定之「從舊從輕」
    原則，應一體適用被告行為時之法律，即修正前刑法之相關
    規定及修正刪除前罰金罰鍰提高標準條例第二條規定，予以
    論處。
四、核被告所為，係犯刑法第三百二十條第一項之普通竊盜罪。
    。爰審酌被告不思憑己身勞力賺取錢財，竟恣意竊取他人財
    物，價值觀念非無偏差；惟念及被告素行尚可，並於本院審
    理時已坦承犯行，態度堪稱良好；另參以被告所竊取之支票
    二張業據被害人頤安科技有限公司負責人戊○○掛失止付，
    是實際上被害人損失金額並非鉅大，及被告尚未與被害人達
    成和解等一切情狀，量處如主文所示之刑，並依修正前刑法
    第四十一條第一項前段及修正刪除前罰金罰鍰提高標準條例
    第二條之規定，諭知易科罰金之折算標準，以資懲儆。
據上論斷，應依刑事訴訟法第二百七十三條之一第一項、第二百
九十九條第一項前段，刑法第二條第一項、第三百二十條第一項
、（修正前）第三十三條第五款、（修正前）第四十一條第一項
前段，罰金罰鍰提高標準條例第一條前段、（修正前）罰金罰鍰
提高標準條例第二條，現行法規所定貨幣單位折算新臺幣條例第
二條，判決如主文。
本案經檢察官丁○○到庭執行職務。
中    華    民    國    95    年    12    月    12    日
                  刑事第四庭      法  官  林學晴
上正本證明與原本無異。
如不服本判決，應於送達後十日內向本院提出上訴狀（須附繕本
），上訴於臺灣高等法院臺中分院。
                                  書記官  賴淵瀛
中    華    民    國    95    年    12    月    12    日
附錄本判決論罪科刑法條
刑法第三百二十條第一項：
意圖為自己或第三人不法之所有，而竊取他人之動產者，為竊盜
罪，處五年以下有期徒刑、拘役或五百元以下罰金。


司法院資訊處製作；財團法人民間司法改革基金會備份。
